【裁判字號】    99,訴,238
【裁判日期】    991224
【裁判案由】    給付價金
【裁判全文】
臺灣臺南地方法院民事判決               99年度訴字第238號
原      告  廣通國際旅行社有限公司
法定代理人  李春峰
訴訟代理人  王妮靜
            魏文欣
被      告  臺南市立民德國民中學
法定代理人  蔡美燕
上列當事人間請求給付價金事件，本院於民國99年11月29日言詞
辯論終結，判決如下：
    主      文
被告應給付原告新臺幣伍拾貳萬貳仟貳佰元，及自民國九十九年
一月二十六日起至清償日止，按週年利率百分之五計算之利息。
原告其餘之訴駁回。
訴訟費用由被告負擔百分之九十二，餘由原告負擔。
    事實及理由
一、本件原告起訴主張：
  (一)原告於民國98年11月9日承攬被告「98學年度三年級畢業旅
    行勞務採購」案（下稱系爭勞務採購案），並於同日與被告
    訂立勞務採購契約書（下稱系爭勞務採購契約）。被告曾於
    98 年11月11日就98學年畢業旅行召開行前導師說明會，並
    由被告學務主任陳建和宣布達成「我們可接受『味全埔心牧
    場』、『中華汽車人才培訓中心』及『新竹伯爵飯店』，但
    仍以合約來進行。」之決議。原告乃於98年11月25日、26日
    、27 日提供被告98學年三年級畢業旅行之勞務，而已依約
    完成全部契約約定工作。被告並於98年12月7日就98學年畢
    業旅行召開驗收檢討會，關於「用餐部分」，被告業准予驗
    收；至於「住宿部分」，除原告同意「有幾位同學有或得領
    隊承諾『加床』的服務不周處，廠商應另外退費補償。」外
    ，其餘被告亦准予驗收。而被告參加本件旅遊案之人數為
    395人，原告依約應領契約價金即旅遊費用共計新臺幣（下
    同）1,185,394元，原告依系爭契約書第5條、第7條之價金
    給付及給付條件之約定，自得請求被告給付上開1,185,394
    元之旅遊費用。惟被告僅給付部分款項618,434元，尚欠566
    ,960元，迄未給付。
  (二)關於被告主張98年11月25日夜宿之「味全埔心牧場」非國際
    觀光級飯店，不符合規格說明書之約定，依兩造契約第6條
    辦理減價收受及計算罰款共計522,200元部分：
    1.本件勞務採購案之承辦人員為被告所屬訓導主任陳建和，
      是陳建和就本件勞務採購案之執行事項均應有代理被告之
      代理權限，亦即陳建和就本件勞務採購案所為之意思表示
      ，直接對本人即被告發生效力。從而，被告訓導主任陳建
      和業既於99年11月11日代理被告為「變更原契約98年11月
      25日之夜宿飯店為味全埔心牧場之意思表示」，且經在場
      之被告老師全數一致同意通過，是上開意思表示行為依民
      法第103條第1項規定直接對被告發生效力，如此始足以保
      護交易安全，自難任由被告任意主張訓導主任陳建和無代
      理權限。
    2.基於契約自由之原則，倘經兩造意思表示合致而變更契約
      ，自非法所不許。兩造於簽立契約之初，雖有約定98年11
      月25日夜宿桃園市國際觀光級飯店，惟原告於98年11月11
      日在被告舉辦行前說明會議時，已提出98年11月25日之夜
      宿飯店變更為「味全埔心牧場」之方案，並為被告與會之
      全數老師接受，是兩造之契約業經合意而變更，是原告依
      98年11月11日之行前說明會內容，履行「98年11月25日提
      供『味全埔心牧場』之行程」，並未違反契約，是被告抗
      辯實無理由。
    3.另依被告之行前說明會議之簽到簿及會議紀錄之意思表示
      自已符合本件勞務採購契約書第15條第4項所載契約變更
      之形式要件，是該行前會議所合意「變更98年11月25日夜
      宿飯店為味全埔心牧場」之決議，自屬有效，不容被告事
      後以「學校並沒有同意在不扣款及不罰款的情況下驗收」
      矯飾其恣意扣款之無理主張。且本件勞務採購案原訂住宿
      之桃園大飯店，曾於98年9月24日另案向原告報價四人房
      每間1,600元，亦即每人400元，而後經雙方合意變更之味
      全埔心牧場則係向原告報價實收每人600元；是就本件98
      年11月25日變更夜宿飯店而言，原告為此猶增加成本支出
      ，可謂未蒙其利先受其害。
    4.被告於98年12月7日召開本件勞務採購案驗收檢討會之會
      議紀錄，關於「住宿部分」記載：「…第一晚夜宿味全埔
      心農場，味全埔心農場是財團法人台灣觀光協會會員，台
      灣觀光協會致力推動台灣國際觀光，符合國際觀光級飯店
      。……，住宿部分准予驗收。」，依此，本件住宿部分既
      經被告同意准予驗收，何以被告事後又以減價收受之約定
      主張扣款併處罰減價金額六倍之罰款？前後矛盾之說辭，
      實無可採。
  (三)關於被告主張98年11月26日晚餐，係由參加師生自理自付（
    遊覽淡水老街，規格說明書約定每人120元），亦應從價金
    扣除44,760元部分：
    1.依被告招標資料中「臺南市立民德國中98學年度三年度學
      生畢業旅行行程」上載，「第二天……淡水老街【品嚐淡
      水小吃阿給、鐵蛋、魚穌……】、晚餐時間─自理」，足
      證被告安排此畢業旅行（98年11月25日、26日、27日）中
      第二天（即26日）之晚餐，已預定於學生遊覽淡水老街之
      行程中自理晚餐，是原告依被告預定行程由師生自理晚餐
      ，並未違約，被告泛指「規格說明書約定每人120元」，
      原告否認之。
    2.再者，依被告98年12月7日之驗收檢討會會議記錄上載「2
      、用餐部分：每餐七菜一湯附白飯水果及兩瓶1000cc 飲
      料，蔬菜魚肉都有，唯11月25日晚餐的飲料缺杯子，應改
      善。但准予驗收。」，從而，既本件檢討會中關於用餐部
      分，連第一日（25日）晚餐飲料缺杯子之小缺失都提出討
      論並記錄，果真如被告所言原告於第二日（26日）有應供
      餐卻違約不供餐之事實，豈會支字未提，由此可知，被告
      師生早知道第二日（26日）之晚餐應自理之事實。
    3.一般（公共）工程實務上之所謂總價決標（又稱總價承包
      、總價承攬）契約，係指承攬人完成契約所約定之全部工
      作，由定作人依約定支付固定金額之契約，此種契約特性
      在於避免承攬人在履約過程中因項目、數量、內容、單價
      發生爭執，致使雙方計算報酬不易。易言之，承攬人於承
      包前須就整個履約項目評估後，算出成本及考量履約期間
      可能影響成本之各種狀況，計算出自己可能之成本與利潤
      ，才向業主報價或投標，並經業主認可或決標後成立承攬
      契約。本件勞務採購契約，依勞務採購合約書所附之『臺
      南市政府暨所屬機關學校採購招標投標須知及說明』第41
      條「決標方式」可知，係採「總價決標」，亦為被告法定
      代理人於99年5月18日當庭所確認。本件採購案既由原告
      於承包前就整個履約項目評估，計算成本利潤後報價投標
      ，並經被告認可決標後，簽立勞務採購契約在案，被告自
      不得於事後就其項目、內容、單價再有爭議；縱原告於報
      價單上載明「11月26日晚餐，單價120元」，被告亦無從
      於事後始針對該項目提出質疑，蓋被告於決標之初，即已
      知悉原告所提出之報價內容，且經其認可後，雙方始簽立
      勞務採購契約，並由原告依約履行契約內容；惟被告卻於
      原告依約履行後始提出此項扣款，實已違反誠信原則，不
      足為採。
  (四)綜上所述，既原告已依約完成本件勞務採購案（即被告指示
    之畢業旅行行程），不容被告事後泛指「98年11月25日夜宿
    之「味全埔心牧場」非國際觀光級飯店，不符合規格說明書
    之約定，依兩造契約第6條辦理減價收受及計算罰款共522,2
    00元。」、及「98年11月26日晚餐，係由參加師生自理自付
    （遊覽淡水老街，規格說明書約定每人120元），亦應從價
    金扣除44,760元。」等理由扣款，被告主張均無理由，爰依
    系爭勞務採購契約之法律關係，請求被告給付原告566,960
    元等語。
  (五)並聲明求為判決：被告應給付原告566,960元，其中566,073
    元自支付命令繕本送達翌日起至清償日止，其中887元自99
    年11月29日起至清償日止，均按週年利率百分之5計算之利
    息。
二、被告則以：
  (一)兩造於98年11月9日訂立系爭勞務採購契約，由原告提供被
    告於98年11月25、26、27日舉辦之98學年三年級畢業旅行之
    勞務，被告採用公開招標方式，由原告以每人3,178元得標
    。原告原應依約安排98年11月25日夜宿於「桃園市國際觀光
    級飯店」，惟原告卻安排住宿於非國際觀光級飯店之「味全
    埔心牧場」，不符合兩造約定為契約之一部之規格說明書之
    約定，被告乃於驗收時依系爭勞務採購契約第6條約定辦理
    減價收受及計算罰款；另98年11月26日晚餐，係由參加師生
    自理自付（遊覽淡水老街，規格說明書約定每人120元），
    亦應從價金扣除。亦即：(一)98年11月25日住宿部分，將約定
    價格每人996元減價百分之二十即796元，373人合計減價
    74,600元【（996－796）×373=74,600】，並依系爭合約第
    6條約定按減價金額六倍計算之罰款447,600元【（996－796
    ）×373×6 =447,600】，合計522,200元（74,600＋
    447,600=52 2,200）；(二)98年11月26日晚餐部分，被告得扣
    除44,760元（120×373=44,760）。以上合計566,960元（
    522,200＋44,760=566,960），被告自得依系爭勞務採購契
    約第6條之約定請求原告給付，並從應給付之價金扣除之，
    因此原告請求被告給付566,960元，應無理由等語，資為抗
    辯。
  (二)並聲明求為判決：原告之訴及假執行之聲請均駁回。如受不
    利判決請准供擔保免為假執行。
三、下列事實經兩造協議列為不爭執事項，爰作為本件判決之基
    礎：
  (一)被告公開招標之「民德國中98學年三年級畢業旅行」採購案
    ，由原告於98年11月9日以每人3,178元得標，兩造並於同日
    訂立勞務採購契約書。系爭採購案之主辦採購單位為陳建和
    （即被告之訓導主任），監辦開標人員為主（會）計人員李
    瑞娟、有關單位係黃裕宏。原告業於98年11月25日、26 日
    、27日提供被告系爭勞務採購案之勞務，而系爭勞務採購契
    約約定之價金即旅遊費用共計新臺幣（下同）1,185,394元
    ，被告已給付原告618,434元，尚餘566,960元未付。
  (二)系爭勞務採購案行程表、報價單、招標規格說明書亦為兩造
    訂立之系爭勞務採購契約書契約之一部分。
  (三)原告於98年11月11日在被告學校就系爭勞務採購案舉辦行前
    說明會議時，提出98年11月25日之夜宿飯店變更為「味全埔
    心牧場」之方案，並為被告學校與會之全數老師接受，由被
    告學校陳建和主任宣布決議：可接受「味全埔心牧場」，但
    仍以合約來進行。
  (四)被告於98年12月7日就系爭勞務採購案召開驗收檢討會，與
    會人員有主持人陳建和、列席人員李春峰（即原告法定代理
    人）等人，主驗人即「教師兼生教組長」許智翔雖未參與該
    項會議，惟其參與系爭採購案行前說明會及整個畢業旅行活
    動。
  (五)原告提供之住宿行程為98年11月25日夜宿味全埔心牧場，98
    年11月26日夜宿新竹伯爵飯店，98年11月26日晚餐係由學生
    373人自理自付，原告未支付費用或提供勞務。
四、本件經本院於99年10月26日言詞辯論程序時，與兩造整理並
    協議簡化之爭點為：原告依系爭勞務採購契約第7條第1點約
    定，請求被告給付積欠契約價金566,960元，是否有理由？
    所應審究者厥為：(一)關於98年11月25日夜宿「味全埔心牧場
    」部分是否符合契約約定？(二)關於98年11月26日晚餐費用部
    分，是否應自價金中扣除？茲分述本院得心證之理由如下：
  (一)關於98年11月25日夜宿「味全埔心牧場」部分是否符合契約
    約定？茲論述如下：
    1.依兩造所簽定之系爭勞務採購契約書前段（本院卷第17頁
      ）即明載兩造同意依政府採購法及其主管機關訂定之規定
      訂定本契約，共同遵守等語，則兩造在解釋系爭採購契約
      書，應依前開法令之規定為之。又按建立政府採購制度，
      依公平、公開之採購程序，提升採購效率與功能，確保採
      購品質，爰制定本法；本法所稱採購，指工程之定作、財
      物之買受、定製、承租及勞務之委任或僱傭等；政府機關
      、公立學校、公營事業（以下簡稱機關）辦理採購，依本
      法之規定，本法為規定者，適用其他法律之規定，政府採
      購法第1、2、3條定有明文。又政府機關、公立學校、公
      營事業辦理採購與私人所訂立之契約，其性質仍屬私法契
      約，政府採購法依前揭規定，僅為建立政府機關、公立學
      校、公營事業於辦理採購，應依政府採購法及行政院公共
      工程委員會所頒布之相關子法為其對外招標工程及訂立契
      約所應依循之規範，除契約當事人將該內容明文約定於契
      約由雙方共同遵守外，未約定者，其契約權利義務關係即
      應回歸私法領域，依民法或其他相關之規定定之，合先敘
      明。
    2.查，本件原告主張民德國中「98學年三年級畢業旅行」勞
      務採購案係於98年11月9日由原告得標，並經兩造於同日
      簽訂系爭勞務採購契約書，而系爭勞務採購案行程表、報
      價單、招標規格說明書為兩造訂立勞務採購契約書契約之
      一部分。系爭勞務採購案招標規格說明書內容略為：「…
      二、住宿：1.98年11月25日夜宿桃園市國際觀光級飯店，
      11 月26日夜宿新竹市飯店…。」、系爭勞務採購案之旅
      行行程內容略為：「…第一天…抵達住宿飯店-桃園大飯
      店…。第二天…抵達住宿飯店-煙波大飯店…」，系爭採
      購案報價單內容略為：「……品名：住宿費，數量：420
      ，單位：人，單價：996，複價：418320…」，業據原告
      提出系爭勞務採購契約書、招標規格說明書、行程表、報
      價單在卷可稽（見99年度司促字第9號卷及本院卷第30、
      45頁）。又原告於98年11月9日得標時原提供98年11月25
      日（第一日）夜宿桃園大飯店，因房間數不夠，而於98年
      11月11日在被告學校就系爭採購案舉辦行前說明會議時，
      提出98年11月25日之夜宿飯店變更為「味全埔心牧場」之
      方案，並為被告學校與會之全數老師接受，於同日由被告
      學校勞務採購案承辦人陳建和主任宣布接受「味全埔心牧
      場」，但仍以合約來進行等情，亦據其提出系爭勞務採購
      案行前導師說明會會議會議記錄在卷可按（本院卷第38-3
      9頁），且為兩造所不爭，原告此部分主張，堪信為真。
    3.按系爭勞務採購契約第15條第3項約定：「契約約定之採
      購標的，其有下列情形之一者，乙方（指原告）得敘明理
      由，檢附規格、功能、效益及價格比較表，徵得甲方（指
      被告）書面同意後，以其他規格、功能及效益相同或較優
      者代之。但不得據以增加契約價金。其因而減省乙方履約
      費用者，應自契約價金中扣除。(一)契約原標示之廠牌或型
      號不再製造或供應。(二)契約原標示之分包廠商不再營業或
      拒絕供應。(三)因不可抗拒原因必須更換。(四)較契約原標示
      者更優或對甲方更有利。」。查本件原告雖係於決標、簽
      訂系爭勞務採購契約後，始行提出住宿飯店變更方案，然
      依系爭勞務採購契約第8條之約定，履約期限係98年11月2
      5日至98年11月27日，而關於98年11月25日之住宿飯店因
      桃園假日飯店提供之房間數量不夠，而有不能成行之虞，
      原告業於履約期限前之98年11月11日前即已告知系爭勞務
      採購案被告之承辦人陳建和，原告並於被告學校於98年11
      月11日召開之行前說明會中提案變更住宿飯店為「味全埔
      心牧場」，且提出相關價格單據說明比較，並與被告學校
      與會之全數老師磋商，且為全數老師所接受，且由該勞務
      採購案承辦人陳建和宣布決議接受「味全埔心牧場」，業
      據證人陳建和於本院審理中證述無訛，堪認原告確已依系
      爭勞務採購契約之約定提出契約之變更。
    4.按由自己之行為表示以代理權授與他人，或知他人表示為
      其代理人而不為反對之表示者，對於第三人應負授權人之
      責任。但第三人明知其無代理權或可得而知者，不在此限
      ，民法第169條定有明文。是由自己之行為表示以代理權
      授與他人者，對於第三人應負授權人之責任，必須本人有
      表見之事實，足使第三人信該他人有代理權之情形存在，
      而該條所謂知他人表示為其代理人而不為反對之表示者，
      以本人實際知其事實為前提，其主張本人知此事實者，應
      負舉證之責（最高法院60年台上字第2130號及68年台上字
      第1081號判例參照）。查證人陳建和於本院審理中又證稱
      ：「（問：在98年11月11日下午12點40分有一個行前導師
      說明會，及在98年11月24日中午12點30分的全體師生行前
      說明會、98年12月7日下午1點35分的畢業旅行驗收檢討會
      ，這三個會議是由誰通知本公司前往參與？）是由我通知
      的。」、「（問：在整個與原告接洽的過程，被告方面是
      由何人負責？）驗收前是攸關活動是否順利舉行，所以是
      由我負責與原告接洽，驗收則是由主驗人許智翔、會驗人
      員曾晟琦、監驗人員李瑞娟負責。」、「（問：如果驗收
      前畢業旅行有任何的問題，學校內部的決策是由你轉達給
      原告？）特別像住宿哪一間旅館這種問題，是由三年級全
      體導師決定，其餘事務性的問題，我在權責內由我作決定
      。」、「（問：在本次畢業旅行有無在你權責外之事件而
      你無法做決定？）沒有。」、「（問：所以在本次畢業旅
      行除了住哪一間旅館由三年級全體導師決定外，驗收前所
      有相關事宜都是由你作決定的？）是的。」、「（問：驗
      收前所有相關事宜都由你決定，是否是由學校授權予你？
      ）我是承辦人，而且是主管，除非是發生重大的事情要上
      報，如果我認為我這邊可以決行的，我會自己處理…。」
      、「（問：在臺南市立民德國中三年級畢業旅行招標規格
      說明書要桃園市國際觀光級飯店，但是因為沒有房間，換
      成味全埔心牧場，則味全埔心牧場是否符合國際觀光級飯
      店之規格，在導師行前說明會有無討論研究？）也許是我
      們臺南市立民德國中三年級畢業旅行招標規格說明書文件
      上寫的不是很理想，因為在交通部觀光局網站上並沒有國
      際觀光級飯店的名詞，只有國際觀光旅館的名稱，跟我們
      規格開的條件字面上有一點差異，然後原告也提供味全埔
      心牧場有加入臺灣觀光協會會員證明給我們看，也證明味
      全埔心牧場也有推展國際觀光的層級會場中老師看一看覺
      得不錯，可以接受味全埔心牧場，認為比桃園大飯店還好
      ，所以當時就接受味全埔心牧場。關於決定住在味全埔心
      牧場是由三年級全體導師共同決定即可，並不用再往上提
      報給校長。」、「（問：行前導師說明會作成的會議紀錄
      有無提報給校方作確認？）會議記錄在會議中由所有老師
      簽名，校方與原告都各留一份保存，並沒有其他動作，沒
      有提報校方再做確認。」等語（見本院卷第77-80頁）。
      揆諸前揭說明，顯見被告確以自己之行為表示以代理權授
      與被告訓導主任陳建和，核與表見代理規定之要件並無不
      符，則被告自應就同意變更契約內容負表見代理之授權人
      責任。且本件勞務採購案之被告承辦人陳建和及主驗人許
      智翔均參與整個畢業旅行活動，則被告於契約履行期間，
      應有相當之機會及時間，可瞭解住宿飯店之狀況並可即時
      將其不滿告知原告，然被告均未為之，反而於未提出任何
      異議之情形下，完成畢業旅行活動之行程，凡此，均堪認
      被告已同意住宿飯店之變更。況被告於收受原告提出98年
      11月25日住宿飯店變更為味全埔心牧場相關之牧場安全及
      相關設施等資料，即納入系爭勞務採購契約，而未表示不
      同意等情，亦據被告法定代理人陳述在卷（見本院卷第48
      頁背面），益見原告於契約履行期間之前即已提出「味全
      埔心牧場」供被告審查，並為被告所接受，而被告於畢業
      旅行前及畢業旅行活動期間，隨時可對住宿飯店之變更表
      示不滿或反應其品質，然被告卻均未為之，被告自不得於
      事後泛指原告恣意變更契約約定之住宿飯店。從而，本院
      審酌上情及系爭契約整體及誠信之原則，認兩造已合意變
      更98年11月25日住宿之飯店，且其變更與系爭勞務採購契
      約第15條之約定並無不符，並未違反契約之約定甚明。
    5.綜上，兩造之系爭勞務採購契約既已合意變更98年11月25
      日夜宿味全埔心牧場，原告並依約履行該行程，原告並無
      系爭勞務採購契約第6條第1點所定「驗收結果與規定不符
      」之情形甚明。被告抗辯應予減價收受併加計罰款共計52
      2,200元等語，即屬無據。準此，原告主張契約已合意變
      更，且已依約履行98年11月25日夜宿味全埔心牧場行程，
      並未違反契約約定，並請求被告給付522,200元，即屬有
      據。
  (二)關於98年11月26日晚餐費用部分，是否應自價金中扣除？經
    查：
    1.原告固主張：系爭勞務採購契約係採「總價決標」，而採
      購案由原告於承包前就整個履約項目評估，計算成本利潤
      後報價投標，並經被告認可決標後，簽立勞務採購契約，
      被告自不得於事後就其項目、內容、單價再有爭議，原告
      依被告預定行程由師生自理晚餐，並未違約等情，並提出
      系爭勞務採購合約書所附「臺南市政府暨所屬機關學校採
      購招標投標須知及說明」第41點「決標方式」為證。惟政
      府機關對於採購契約雖為總價決標，然價金給付方式，並
      非即為以契約總價給付，仍須由雙方另行約定行之。若雙
      方無特別約定，即應依民法及相關之規定定之。查，系爭
      採購案開（決）標紀錄中所記載之人數及依該人數乘以單
      價所得之總價即本件契約價金（本院卷第29頁），僅為廠
      商投標時，憑以預估費用並用以與其他廠商競標之用，尚
      無從以該契約價金遽認為兩造係以該契約價金為兩造約定
      之採購價金。又觀諸系爭勞務採購案招標規格說明書後附
      之二、補充規範書之註6記載：「本次活動參加學生人數
      概估420人，以在底價內每位學生單價最低標為決標金額
      ，結算驗收時以實際參加學生人數（扣除三年級低收入戶
      學生）向本校辦理結算請款。」（本院卷第31-32頁）。
      另系爭勞務採購案招標規格說明書亦約定：「…中、晚餐
      1.七菜一湯附白飯水果及兩瓶1000cc飲料，菜色新鮮，蔬
      菜魚肉都有，每桌1,200元。…」（本院卷第30頁），及
      本院99年度司促字第9號卷宗所附系爭採購案報價單約定
      ：「…品名：11月26日晚餐，數量：420，單位：人，單
      價：120，複價：50400，備註：合菜。…」。及自系爭勞
      務採購契約第7條條本契約價金之給付條件第7點亦約定：
      「價金或減少履約事項等情形時，甲方（指被告）得自應
      付價金中扣抵…」等約定以觀，足認兩造對於價金給付方
      式，應以原告對實際參與該次畢業旅行活動之被告學校學
      生人數所提供之勞務，作為原告請求價金之基準。是原告
      主張本件為總價決標，故被告不得事後就項目、內容、單
      價再有爭議等語，自不足採。況本件系爭勞務採購案於公
      開招標時，提供予所有競標廠商之招標文件附有規格說明
      書、行程表、投標廠商聲明書、報價單等情，為兩造所不
      爭（見本院卷第108頁）。而上開行程表即已載明：「第
      二天…晚餐時間-自理」，原告自應根據該行程表資料填
      載報價單。惟原告在估價時，雖依行程表估價，但原告文
      書人員根據主管給予之總價平均分配到細項時，未發現該
      次晚餐為師生自理而發生錯誤等情，業據原告自承在卷（
      見本院卷第107頁背面）。則原告就此錯誤之不利益若由
      被告承擔，要難謂事理之平。綜上，原告既就上開晚餐部
      分未支付任何費用或提供任何勞務，其所減少履約之事項
      ，依約自應從價金中扣除，是被告抗辯應扣除之費用為44
      ,760元（計算式：規格說明書約定每人費用120元×師生
      373人自理自付＝44,760元），即屬可採。
  (三)綜上所述，原告主張已依約履行98年11月25日夜宿味全埔心
    牧場之行程，請求被告給付522,200元，即屬有據。至98年
    11月26日晚餐費用44,760元應自價金中扣除，則原告請求被
    告給付，尚難遽採。
五、從而，原告依系爭勞務採購契約之法律關係，請求被告給付
    原告522,200元，及自支付命令繕本送達翌日即99年1月26
    日起至清償日止，按週年利率百分之5計算之利息，為有理
    由，應予准許。至原告逾此部分之請求，為無理由，應予駁
    回。
六、本件由本院酌量兩造訴訟之勝敗情形，爰命兩造以比例分擔
    訴訟費用，並確定如主文第3項所示。
七、本件事證已臻明確，兩造其餘攻擊防禦方法及所提之證據，
    經本院審酌後，認與判決結果不生影響，爰不一一論述，附
    此敘明。
八、據上論結，原告之訴為一部有理由，一部無理由，依民事訴
    訟法第79條，判決如主文。
中    華    民    國    99    年    12    月    24    日
                  民事第二庭    法  官  高俊珊
以上正本係照原本作成。
如不服本判決，應於判決送達後20日內，向本院提出上訴狀並表
明上訴理由，如於本判決宣示後送達前提起上訴者，應於判決送
達後20日內補提上訴理由書（須附繕本）。
如委任律師提起上訴者，應一併繳納上訴審裁判費。
中    華    民    國   100    年    1     月    3     日
                                書記官  蔡雅惠

司法院資訊處製作；財團法人民間司法改革基金會備份。
